臺灣臺中地方院民事裁定　　　　 　　　　　　　　　九十一年度簡抗字第一一號
　　抗　告　人　甲○○
　　相　對　人　乙○○
右抗告人與相對人間請求給付會款事件，抗告人對於台灣台中地方法院沙鹿簡易庭中
華民國九十一年三月十五日所為九十年度沙簡字第七二九號裁定提起抗告，本院裁定
如左：
    　主  　文
抗告駁回
抗告費用由抗告人負擔。
      理　　由
一、抗告人於原審起訴意旨略以：其前曾參加相對人於民國八十四年二月十五日所招
    組之互助會，嗣相對人招組之互助會倒會，經結算後，抗告人並未積欠相對人會
    款，惟相對人就此有所爭執，並主張抗告人積欠相對人會款新台幣（下同）六十
    九萬元，並曾由第三人代位相對人向抗告人請求，為此求為判決確認相對人對於
    抗告人之六十九萬元會款債權不存在。
二、按「確定判決，除當事人外，對於訴訟繫屬後為當事人之繼受人者，及為當事人
　　或其繼受人占有請求之標的物者，亦有效力；對於為他人而為原告或被告者之確
    定判決，對於該他人亦有效力。」，民事訴訟法第四百零一條第一項、第二項定
    有明文。而民法第二百四十二條之債權人代位債務人向第三債務人起訴行使權利
    ，乃係由債權人為債務人為原告，債權人因此所受之確定判決，依上開規定，其
    既判力自及於債務人。查本件抗告人起訴請求確認之會款債權，前經相對人乙○
    ○之債權人即訴外人陳雪玲本於民法第二百四十二條之規定，代位相對人起訴請
    求抗告人給付相對人會款六十九萬元，嗣經本院以八十六年度簡上字第三六一號
    判決訴外人陳雪玲勝訴確定，此業據原審及本院調取上開民事卷宗全卷查明無訛
    。依照上開說明，該確定判決之效力自及於本件相對人。
三、次按訴訟標的於確定之終局判決中經裁判者，除法律別有規定外，當事人不得就
    該法律關係更行起訴，民事訴訟法第四百條定有明文，該規定與同法第二百五十
    三條之規定，學者同稱為「一事不再理」原則，其規範目的在於判決確定後已發
    生實質上之確定力，如許就同一訴訟標的更行起訴，則(1)被告有重複防禦之煩、
    (2)審判重複在國家訴訟制度上浪費無益、(3)可能發生裁判矛盾歧異之虞，故法律
    明文禁止重複起訴。而前後訴訟是否同一，應依訴之要素定之。按訴之要素，包
    括當事人、訴訟標的、應受判決事項之聲明（訴之聲明），基於此三要素之結合
    ，乃成為法院於民事訴訟程序裁判之對象，倘若當事人相同、訴訟標的相同、訴
    之聲明相同、正相反或可以代用者，即為同一之訴。故前訴以某請求為訴訟標的
    求為給付判決，而後訴以該請求為訴訟標的，求為積極或消極之確認判決，仍在
    禁止重訴之列；且命債務人為給付之確定判決，就給付請求權之存在有既判力，
    依民事訴訟法第四百條第一項之規定，債務人不得對於債權人更行提起確認該給
    付請求權不存在之訴，最高法院四十六年度臺抗字第一三六號判例、八十四年度
    臺上字第二一五四號民事裁判意旨可資參照。本件本院八十六年度簡上字第三六
    一號確定判決，乃訴外人陳雪玲代位相對人起訴，訴訟標的為相對人對抗告人之
    會款請求權，而如上所述，該確定判決之效力亦及於相對人，故兩造間之系爭合
    會債權業經判決確定而生實質之確定力，兩造均不得就系爭會款債權再行起訴。
四、抗告意旨以：經抗告人計算結果，其對相對人並未積欠會款，且尚有十八萬元之
    會款債權，故於八十九年十月十二日向本院聲請對相對人核發支付命令，經本院
    於八十九年十月十七日核發八十九年度促字第五五二五六號支付命令，嗣並經確
    定在案，足以証明相對人乙○○對抗告人沒有任何債權存在等語。惟按抗告人聲
    請核發該支付命令，其標的乃抗告人對於相對人之請求權，權利人是抗告人，義
    務人是相對人，與本件之訴訟標的顯不相同（權利人是相對人，義務人是抗告人
    ），本院八十六年度簡上字第三六一號確定判決已生之實質確定力不受影響。是
    以，本件抗告人於原審所提上述訴訟既曾經判決確定，其就同一訴訟標的，求為
    消極之確認判決，依前開說明，其訴自非合法，原審依民事訴訟法第二百四十九
    條第一項第七款後段之規定，裁定駁回抗告人在原審之訴，並無不合。抗告意旨
    ，指摘原裁定失當，求予廢棄，非有理由，應予駁回。
五、依民事訴訟法第四百三十六條之一第三項、第四百九十二條第一項、第九十五條
    、第七十八條，裁定如主文。
中　　　華　　　民　　　國　　九十一　　年　　　七　　　月　     八　 　日
                              臺灣台中地方法院民事第一庭
~B審判長法官　  王  銘
~B法　　　官　  劉長宜
~B法　　　官    吳幸芬
右為正本係照原本作成
本件不得抗告
中　　　華　　　民　　　國　　九十一　　年　　　七　　　月　　　 八　　 日
~B法院書記官
